【裁判字號】    90,訴,1003
【裁判日期】    900521
【裁判案由】    毒品危害防制條例
【裁判全文】
臺灣臺中地方法院刑事判決                          九十年度訴字第一三號
    公  訴  人  臺灣臺中地方法院檢察署檢察官
    被      告  甲○○
右列被告因違反毒品危害防制條例案件，經檢察官提起公訴（八十九年度毒偵字第六
八六一號），本院判決如左：
    主  文
甲○○連續施用第一級毒品，處有期徒刑拾月；扣案第一級毒品海洛因拾參小包（淨
重參拾肆點零柒公克）及摻有第一級毒品海洛因之香煙肆支，均沒收銷燬之。又連續
施用第二級毒品，處有期徒刑肆月，扣案第二級毒品安非他命壹小包（毛重柒點貳公
克）沒收銷燬之，扣案之吸食器壹組，沒收之。主刑部分應執行有期徒刑壹年。
    事  實
一、甲○○曾於（一）民國八十三年間因施用毒品及違反麻醉藥品管理條例等案件，
    經臺灣高等法院臺南分院分別判處有期徒刑三年六月及七月，並定應執行刑為有
  期徒刑三年十月確定；（二）又於八十三年間因施用毒品及偽造文書罪，經臺灣
    臺南地方法院判處有期徒刑三年六月及四月確定，並定應執行刑為有期徒刑三年
    七月，因第（一）部分之案件，與第（二）部分之案件，不合於定執行刑之要件
    ，因而接續執行，再於八十六年六月十日假釋出獄，仍不知警惕，又於假釋期間
    （應執行至九十一年三月九日）內之八十八年間，因施用毒品案件，經依臺灣臺
    南地方法院以八十八年度毒聲字第一三一五號裁定送觀察、勒戒後，認無繼續施
    用毒品之傾向，由臺灣臺南地方法院檢察署檢察官於八十七年七月二十七日以八
    十八年度偵緝字第六七二號為不起訴處分確定。詎黃其文猶不思悔改，明知海洛
    因及安非他命分別已列為毒品危害防制條例第二條第二項第一款、第二款所稱之
    第一級毒品及第二級毒品，竟分別基於施用第一級毒品海洛因及第二級毒品安非
    他命之概括犯意，自綽號「阿明」之不詳姓名人處，以每小包新台幣（下同）二
    至三千元之代價，購得第一級毒品海洛因及第二級毒品安非他命後，即自八十九
    年七月中旬某日起至同年十月二十一日止，在臺中市○○鎮鎮○路二二號其租屋
    處，以將第一級毒品海洛因粉末參於香煙內，點燃香煙吸入體內之方式，施用第
    一級毒品海洛因多次；另以將安非他命放置在玻璃球內，然後加以火烤使生白煙
    吸入體內之方法，連續施用第二級毒品安非他命多次，平均約每二至三日施用一
    次第一級毒品海洛因及第二級毒品安非他命。嗣於八十九年十月二十一日二十一
    時三十分許，在前揭租屋處為警查獲，並扣得甲○○所有第一級毒品海洛因十三
    小包（淨重三十四點零七公克）、摻有第一級毒品海洛因之香煙四支、第二級毒
    品安非他命一小包（毛重柒點貳公克）及其所有供施用安非他命之吸食器一組，
    經本院以九十年度毒聲字第七一三號裁定將甲○○送臺灣臺中看守所附設勒戒處
    所觀察、勒戒後，經依法考核認為有繼續施用毒品之傾向。
二、案經臺中縣警察局清水分局報告臺灣臺中地方法院檢察署檢察官偵查起訴。
    理  由
一、右揭連續非法施用第一級毒品海洛因、第二級毒品安非他命之事實，業據被告甲
    ○○坦承不諱，並有扣案之第一級毒品海洛因十三小包（淨重三十四點零七公克
    ）、摻有第一級毒品海洛因之香煙四支、第二級毒品安非他命一小包（毛重柒點
    貳公克）及吸食器一組可資佐證，且被告於八十九年十月二十一日為警查獲時所
    採集之尿液，經送臺中縣衛生局檢驗結果，呈甲基安非他命、嗎啡陽性反應，有
    該局檢驗尿水報告書一紙附卷可查，而扣案之海洛因十三包（淨重三十四點零七
    公克），經鑑定結果確係第一級毒品海洛因，亦有法務部調查局鑑定通知書一紙
    附卷可稽，因而事證明確，被告之犯行洵堪認定，應予依法論科。
二、被告前於八十八年間，因施用毒品案件，經依臺灣臺南地方法院院以八十八年度
    毒聲字第一三一五號裁定送觀察、勒戒後，認無繼續施用毒品之傾向，由臺灣臺
    南地方法院檢察署檢察官於八十八年七月二十七日以八十八年度偵緝字第六七二
    號為不起訴處分確定，有臺中地方法院檢察署刑案資料查註紀錄表附卷可憑。被
    告於檢察官不起訴處分後五年內，再度因施用毒品為警查獲，經本院裁定觀察勒
    戒後，認有繼續施用毒品傾向等情，亦有臺灣臺中看守所附設觀察勒戒處所九十
    年四月九日九十中所正總字第一二一○號函送之有無繼續施用毒品傾向證明書一
    份附卷可參。查海洛因、安非他命分別係屬毒品危害防制條例第二條第二項第一
    款、第二款所指之第一級、第二級毒品，是被告因施用毒品由檢察官為不起訴處
    分確定，五年內再犯施用第一級毒品海洛因及第二級毒品安非他命，經觀察勒戒
    後，復有繼續施用毒品傾向，所為係犯同條例第十條第一項之施用第一級毒品罪
    、第十條第二項之施用第二級毒品罪。其持有毒品之行為，意在供己施用，故持
    有之低度行為，應為施用之高度行為所吸收，不另論罪。被告先後多次施用第一
    級毒品海洛因及第二級毒品安非他命之犯行，均分別時間緊接，且觸犯構成要件
    相同之罪，顯均係基於概括犯意反覆為之，應依刑法第五十六條連續犯之規定，
    論以一罪，並加重其刑。被告所犯上開連續施用第二級毒品罪及施用第一級毒品
    罪之間，犯意各別，行為互殊，應予分論併罰。按刑法第七十九條之一第一項規
    定：「二以上徒刑併執行者，第七十七條所定最低應執行之期間，合併計算之。
    」同條第三項規定：「依第一項規定合併計算執行期間而假釋者，前條第一項規
    定之期間，亦合併計算之。」則在併合執行之情形，經許其假釋出獄者，其報請
    許可假釋所須最低應執行之期間，既合併計算，且假釋期間（即殘刑期間），亦
    合併計算之，其期間即無從區分，從而，不論假釋出獄前所執行之期間是否已逾
    其中任一罪之刑期，亦不論嗣後其假釋有無被撤銷，在假釋期間內，均應認為尚
    未執行完畢，其於執行逾其中任一罪之刑期後五年內之假釋期間，再犯有期徒刑
    以上之罪者，不應論以累犯（最高法院八十八年第四次刑事庭會議決議參照）。
    被告曾於（一）民國八十三年間因施用毒品及違反麻醉藥品管理條例等案件，經
    臺灣高等法院臺南分院分別判處有期徒刑三年六月及七月，並定應執行刑為有期
    徒刑三年十月確定；（二）又於八十三年間因施用毒品及偽造文書罪，經臺灣臺
    南地方法院判處有期徒刑三年六月及四月確定，並定應執行刑為有期徒刑三年七
    月，因第（一）部分之案件，與第（二）部分之案件，不合於定執行刑之要件，
    因而接續執行，再於八十六年六月十日假釋出獄，嗣於八十九年間假釋經撤銷，
    應執行殘刑至九十四年六月二十五日，有卷附上開臺灣臺中地方法院檢察署刑案
    資料查註紀錄表及臺灣高等法院被告全國前案紀錄表可按，惟揆諸前揭說明，仍
    不應論以累犯，公訴人認應依累犯之規定加重其刑，顯有誤會。爰審酌被告前有
    多次施用毒品犯行，且甫經觀察、勒戒後，猶故態復萌，再施用毒品不輟，無視
    於毒品對於自身健康之戕害及國家對於杜絕毒品犯罪之禁令，惡性非輕，並審酌
    被告施用毒品之次數、犯後坦承犯行，態度尚佳等一切情狀，量處如主文所示之
    刑，並定應執行之刑。扣案之第一級毒品海洛因十三小包（淨重三十四點零七公
    克）、第二級毒品安非他命一小包（毛重柒點貳公克），分別為毒品危害防制條
    例第二條第二項第一、二款所指之第一、二級毒品，另摻有第一級毒品海洛因之
    香煙四支，因其內摻有第一級毒品海洛因，且無法完全剝離，應視為毒品，均應
    依同條例第十八條第一項前段規定，沒收銷燬之。扣案之吸食器一組，屬被告所
    有，且為供本件犯罪所用之物，業據其分於本院調查及審理時供明在卷，依法宣
    告沒收。
三、據上論斷，應依刑事訴訟法第二百九十九條第一項前段，毒品危害防制條例第十
    條第一項、第二項、第二十條第三項前段、第十八條第一項前段，刑法第十一條
    前段、第五十六條、第三十八條第一項第二款、第五十一條第五款，判決如主文
    。
中    華    民    國      九十      年      五      月      二十一      日
                          臺灣臺中地方法院刑事第七庭
                           審判長法  官  夏  一  
                                 法  官  林  郁  婷
                                 法  官  郭  妙  俐
右正本證明與原本無異。
如不服本判決，應於判決送達後十日內向本院提出上訴狀，上訴於臺灣高等法院臺中
分院( 須附繕本 )。
                                 書記官
中    華    民    國      九十      年      五      月      二十一      日
附錄論罪科刑法條全文：
毒品危害防制條例第十條第一項
施用第一級毒品者，處六月以上五年以下有期徒刑。
施用第二級毒品者，處三年以下有期徒刑。


司法院資訊處製作；財團法人民間司法改革基金會備份。
